【裁判字號】    98,交聲,1531
【裁判日期】    981231
【裁判案由】    聲明異議
【裁判全文】
臺灣臺南地方法院交通事件裁定        98年度交聲字第1531號
處分機關    交通部公路總局嘉義區監理所麻豆監理站
異議人即
受處分人  甲○○
上列異議人即受處分人因違反道路交通管理處罰條例案件，對於
交通部公路總局嘉義區監理所麻豆監理站民國98年11月30日所為
之裁決處分（處分案號：麻監裁罰字第裁75-M00000000號）聲明
異議，本院裁定如下：
    主  文
原處分超過罰鍰新臺幣肆萬元部分撤銷。
上開撤銷部分，甲○○不罰。
    理  由
一、原處分意旨略以：異議人即受處分人甲○○（下稱異議人）
    於民國96年2 月6 日22時15分許，酒後騎乘車牌號碼NC8-01
    2 號重型機車，行經臺南縣新市鄉○○村○○○○ 鄉道豐華幹
    87右之5 號電信桿附近，因不勝酒力自撞慢車道上施工之人
    孔蓋，經醫院抽血測得異議人血液中所含酒精濃度為115.9m
    g/dl，換算成吐氣所含酒精成分達每公升0.579 毫克，超過
    標準遂遭臺南縣警察局善化分局交通事故處理小組警員予以
    製單舉發，嗣經移送機關交通部公路總局嘉義區監理所麻豆
    監理站以其違規事證明確，依道路交通管理處罰條例第35條
    第1 項第1 款、第24條第1 項第2 款（原裁決書漏未記載）
    等規定，裁處異議人罰鍰新臺幣（下同）45,000元，吊扣駕
    駛執照12個月，並施以道路交通安全講習（吊扣駕駛執照及
    施以道安講習部分未據異議人聲明異議）等語。
二、本件異議意旨略以：異議人所涉前揭酒後駕車之公共危險案
    件，業經臺灣臺南地方法院判處罰金1 萬元，故基於一事不
    二罰之原則聲明異議，請求撤銷原處分等語。
三、按飲酒後，其吐氣所含酒精濃度超過每公升0.25毫克以上者
    ，不得駕車；又汽車駕駛人，駕駛汽車經測試檢定，有酒精
    濃度超過規定標準者，處15,000元以上60,000元以下罰鍰，
    並當場移置保管該汽車及吊扣其駕駛執照1 年；因而肇事致
    人受傷者，並吊扣其駕駛執照2 年，且應接受道路交通安全
    講習，道路交通安全規則第114 條第2 款、道路交通管理處
    罰條例第35條第1 項第1 款、第67條第3 項及第24條第1 項
    第2 款分別定有明文。
四、經查：
(一)行政罰法第26條規定：「一行為同時觸犯刑事法律及違反行
    政法上義務規定者，依刑事法律處罰之。但其行為應處以其
    他種類行政罰或得沒入之物而未經法院宣告沒收者，亦得裁
    處之。前項行為如經不起訴處分或為無罪、免訴、不受理、
    不付審理之裁判確定者，得依違反行政法上義務規定裁處之
    。」，又其他種類行政罰，係指違反行政法上之義務應受裁
    罰性之不利處分，依行政罰法第二條之規定，包括限制或禁
    止行為之吊扣證照處分，及警告性處分之講習處分等。究其
    立法目的，一行為同時觸犯刑事法律及違反行政法上義務規
    定時，由於刑罰與行政罰同屬對不法行為之制裁，而刑罰之
    懲罰作用較強，故依刑事法律處罰，即足資警惕時，實無一
    事二罰再處行政罰之必要，且刑事法律處罰，由法院依法定
    程序為之，較符合正當法律秩序，應予優先適用，但罰鍰以
    外之沒入或其他種類行政罰，因兼具維護公共秩序之作用，
    為達行政目的，行政機關仍得併予裁處。
(二)異議人於96年2 月6 日22時15分許，酒後騎乘車牌號碼NC8-
    -012號重型機車，行經臺南縣新市鄉○○村○○○○ 鄉道豐華
    幹87右之5 號電信桿附近，因不勝酒力自撞慢車道上施工之
    人孔蓋，經醫院抽血測得異議人血液中所含酒精濃度為115.
    9m g/dl ，換算成吐氣所含酒精成分達每公升0.579 毫克，
    超過標準遂遭臺南縣警察局善化分局交通事故處理小組警員
    予以製單舉發，嗣經移送機關作成本件裁決處分。然異議人
    亦因本件酒醉駕車行為，涉犯刑法第185 條之3 之不能安全
    駕駛動力交通工具罪，經本院於96年5 月29日以96年度交簡
    字第1448號刑事簡易判決，判處罰金1 萬元，如易服勞役，
    以1 千元折算1 日確定，嗣經本院於96年8 月6 日以96年度
    聲減字第2272號裁定減為罰金5 千元，如易服勞役，以1 千
    元折算1 日等情，有臺南縣警察局96年2 月24日南縣警交字
    第M00000000 號舉發違反道路交通管理事件通知單、本院96
    年度交簡字第1448號刑事簡易判決、96年度聲減字第2272號
    裁定各乙份附卷可稽，復經本院依職權調閱本院96年度交簡
    字第1448號刑事案卷查明屬實，且為異議人所不爭執，堪認
    上情為真實。
(三)異議人既因同一酒後駕車行為，遭刑事判決判處罪刑確定，
    惟按汽車駕駛人有違反道路交通管理處罰條例第35條第1 項
    第1 款之情形，同時違反刑事法律者，經裁判確定處以罰金
    低於本條例第92條第3 項所訂最低罰鍰基準規定者，應依本
    條例裁決繳納不足最低罰鍰部分；本條例罰鍰基準之處理細
    則，由交通部會同內政部定之，道路交通管理處罰條例第35
    條第8 項、第92條第4 項分別定有明文。次按「違反道路交
    通管理事件統一裁罰基準及處理細則」第2 條訂定「違反道
    路交通管理事件統一裁罰標準表」規定，駕駛人吐氣所含酒
    精濃度超過每公升0.55毫克以上，機器腳踏車駕駛人於應到
    案期限內，繳納罰鍰或逕行裁決處罰者，處最低罰鍰45,000
    元，揆諸上開規定，若行為人經法院判處之罰金，未達道路
    交通管理處罰條例第92條第3 項所訂最低罰鍰基準規定者，
    依該條例第35條第8 項之規定，即須補足不足最低罰鍰之部
    分，始為適法。因此法院僅得就行為人已繳納之罰金部分予
    以撤銷，並為不罰之諭知。查本件異議人之刑事部分，業經
    本院判處罰金5 千元，異議人並已繳清罰金執行完畢，此有
    郵政匯票乙紙在卷可按，然上開罰金金額顯不足最低罰鍰，
    依上揭說明，其行政罰罰鍰方面，應於扣除上開5 千元後，
    補繳不足最低罰鍰之部分即4 萬元，始為適法，移送機關逕
    以異議人酒精濃度超過規定標準，對其裁處罰鍰超過4 萬元
    部分，尚有未洽。
五、綜上所述，移送機關逕以異議人酒後駕車，且呼氣酒精濃度
    超過規定標準，而對其裁處罰鍰中超過4 萬元之行政裁罰，
    即有未洽，應由本院撤銷原處分中罰鍰超過4 萬元之部分，
    該經撤銷部分並應為異議人不罰之諭知，以資適法。至於移
    送機關另對異議人為吊扣駕駛執照1 年，並施以道路交通安
    全講習之處分部分，係罰鍰以外對於預防再犯之行政罰，乃
    為抑止酒後駕車之不法行為，維護道路交通用路權人之生命
    、身體之安全法益，依行政罰法第26條第1 項但書之規定，
    自得裁處，是移送機關此部分之裁決，核無不當及違法之處
    ，且此部分未據異議人聲明異議，併予敘明。
六、據上論斷，依道路交通管理處罰條例第87條第2 項，道路交
    通案件處理辦法第20條前段，裁定如主文。
中    華    民    國    98    年    12    月    31    日
                        交通法庭法  官  鄭燕璘
以上正本證明與原本無異。
如不服本裁定應於送達後5日內向本院提出抗告狀（應附繕本）
。
                                書記官  蔡明峰
中    華    民    國    98    年    12    月    31    日

司法院資訊處製作；財團法人民間司法改革基金會備份。
